【裁判字號】    98,聲,1406
【裁判日期】    981231
【裁判案由】    返還提存物
【裁判全文】
臺灣桃園地方法院民事裁定              98年度聲字第1406號
聲  請  人  台灣銀行股份有限公司
法定代理人  己○○
代  理  人  甲○○
複  代理人  戊○○
相  對  人  笙億工程股份有限公司
兼法定代理人丁○○
            乙○○
法定代理人  丙○○
上列當事人間聲請返還提存物事件，本院裁定如下：
    主  文
聲請駁回。
    理  由
一、按解散之公司除因合併、分割或破產而解散外，應行清算；
    而該條規定於公司經中央主管機關撤銷或廢止登記者，準用
    之；股份有限公司之清算，以董事為清算人，但本法或章程
    另有規定或股東會另選清算人時，不在此限，公司法第24條
    條、第26條之1、第322條第1 項分別定有明文。查相對人笙
    億工程股份有限公司（下稱笙億公司）業經臺北市政府以民
    國97年1月23日府產業商字第09737123400號函廢止登記，且
    未向法院呈報清算人及清算終結，有相對人笙億公司之基本
    資料查詢、股份有限公司變更登記表及股東名冊、臺灣臺北
    地方法院98年12月16日北院隆民科明字第0980016780號函在
    卷可稽，則依前開規定，自應以相對人笙億公司之全體董事
    即丁○○、丙○○、乙○○三人為清算人，並代表相對人笙
    億公司。惟聲請人之聲請狀漏列相對人之法定代理人丙○○
    及乙○○，顯屬違誤，爰依職權逕予更正，合先敘明。
二、次按返還擔保金，依民事訴訟法第106條準用同法第104條之
    規定，須符合下列其中之一：「(一)應供擔保之原因消滅者；
    (二)供擔保人證明受擔保利益人同意返還者；(三)訴訟終結後，
    供擔保人證明已定20日以上之期間催告受擔保利益人行使權
    利而未行使，或法院依供擔保人之聲請，通知受擔保利益人
    於一定期間內行使權利並向法院為行使權利之證明而未證明
    者」之要件，法院始得裁定返還擔保金。又所謂應供擔保原
    因消滅，係擔保債務人因假扣押所受之損害，故必待無損害
    發生，或債權人本案勝訴確定，或就所生之損害已經賠償時
    ，始得謂應供擔保之原因消滅（最高法院53年度台抗字第27
    9 號判例意旨參照）。
三、本件聲請意旨略以：聲請人前遵本院95年度裁全字第8400號
    假扣押裁定，曾提供面額新台幣（下同）50萬元之台北市政
    府建設公債90年度第1 期債票為擔保物，並以本院95年度存
    字第5078號提存事件提存在案；茲因聲請人已撤回假扣押之
    強制執行，其應供擔保之原因業已消滅，且已去函通知相對
    人行使權利而未行使，爰依民事訴訟法第104條第1項規定，
    聲請返還上開提存物等語，並提出假扣押裁定、提存書、本
    院扣押命令及撤銷命令、存證信函及郵件回執為證。
四、經查：聲請人與相對人間清償債務事件，聲請人前依本院95
    年度裁全字第8400號假扣押裁定，以本院95年度存字第5078
    號提存事件，提供面額50萬元之前開債票為擔保物，聲請本
    院以95年度執全字第4312號對相對人笙億公司之財產為假扣
    押執行在案，嗣聲請人已聲請撤回前開假扣押執行等情，已
    據本院依職權調閱前開假扣押卷、假扣押執行卷、提存卷，
    查核屬實。惟查聲請人固曾於98年9 月10日以台北安和郵局
    第01948號存證信函定20 日以上期間，催告受擔保利益人即
    相對人笙億公司就上開假扣押之執行所受之損害行使權利，
    惟該存證信函僅送達於聲請人陳報之法定代理人丁○○，並
    未向如前述之其餘法定代理人丙○○、乙○○為送達，此有
    聲請人提出之存證信函及郵件回執可按，是前揭催告相對人
    笙億公司行使權利之存證信函，未為合法送達，亦即聲請人
    未能證明已定20日以上期間，催告受擔保利益人行使權利，
    自與前揭返還提存物之要件有間。另按擔保提存之提存人於
    提存後，假扣押、假處分、假執行經裁判後未聲請執行，或
    於執行程序實施前撤回執行之聲請，得聲請該管法院提存所
    返還提存物，無庸法院裁定，此觀諸提存法第18條第1項第3
    款、同法施行細則第16條規定自明；而提存法就提存事項而
    言，為民事訴訟法之特別法，應優先適用之。職是，如假扣
    押於執行程序實施前撤回執行之聲請或根本未聲請執行者，
    擔保人得逕向法院提存所聲請返還擔保金，無庸向法院聲請
    裁定准予返還甚明。又聲請人於辦理提存事件後，僅聲請對
    相對人笙億公司之財產為假扣押強制執行，並未聲請對相對
    人丁○○、乙○○之財產實施假扣押，業經本院依職權調閱
    上開假扣押執行卷核閱屬實，則依前開提存法之規定，聲請
    人就相對人丁○○、乙○○部分，欲請求返還提存物者，僅
    須提出民事執行處發給之「未執行證明」即得聲請返還提存
    物，無庸再由法院裁定命返還提存物。至聲請人主張本件有
    應供擔保原因消滅之事由等語，惟依聲請人所陳述之情形，
    揆諸前揭說明，尚難謂符合應供擔保原因消滅之情形，復聲
    請人亦未證明受擔保利益人即相對人同意其取回前開提存物
    。從而，聲請人之聲請與首揭規定均不相符，不能准許，應
    予駁回，爰裁定如主文。
中    華    民    國    98    年    12    月    31    日
                  民事第一庭    法  官  吳爭奇
以上正本係照原本作成。
如對本裁定抗告須於裁定送達後10日內向本院提出抗告狀，並應
繳納抗告裁判費新台幣1,000 元。
中    華    民    國    99    年    1     月    4     日
                                書記官  黃瓊儀

司法院資訊處製作；財團法人民間司法改革基金會備份。
